高雄高等行政法院簡易判決
　　　　　　　　　　　　 　　　　　　　96年度簡字第244號
原　　　告　甲○○
訴訟代理人　許佳新　會計師
被　　　告　財政部台灣省南區國稅局
代　表　人　乙○○　局長
訴訟代理人　丙○○
　　　　　　丁○○
上列當事人間因綜合所得稅事件，原告不服財政部中華民國96年
5月4日台財訴字第09600093900號訴願決定，提起行政訴訟。本
院判決如下：
    主  文
原告之訴駁回。
訴訟費用由原告負擔。
    事實及理由
一、緣原告係信合美聯合診所（下稱信合美診所）合夥人，92年
    度綜合所得稅結算申報，列報該診所收入總額新台幣（下同
    ）124,701,947元，費用總額99,751,926元，全年所得額24,
    950,021元。嗣該診所於民國（下同）94年3月18日更正申報
    業務損益計算表，收入總額154,652,770元，費用總額123,7
    09,589元，全年所得額30,943,181元，被告乃依查得資料核
    定收入總額154,694,710元，費用總額107,409,553元，全年
    所得額47,285,157元，並按原告合夥比例4％計算，核定其
    執行業務所得1,891,406元，併課其92年度綜合所得稅。原
    告不服，申經復查，未獲變更，提起訴願，亦遭決定駁回，
    遂提起本件行政訴訟。
二、被告之代表人原為朱正雄局長，嗣變更何瑞芳代理局長及乙
    ○○局長，並由渠等分別聲明承受訴訟，核無不合，應予准
    許，先予敘明。
三、原告起訴意旨略以：(一)信合美診所因會計人員疏忽漏計部分
    自費收入，依稅捐稽徵法第48條之1規定，於94年依被告92
    年度（原告誤為90年度）執行業務所得及私人辦理補習班等
    其他所得書面審核作業要點第4點（下稱書面審核要點）規
    定，申請更正業務損益計算收入總額154,652,770元等，並
    加計利息補繳稅款。被告卻以該診所未能提供帳簿文據為由
    ，按未設帳之方式核算該診所之純益率。(二)又因信合美診所
    基於誠實心態，遂按漏報之金額自動補報補繳稅款，被告應
    按其原核定之書審率加以核定，始為適法。若被告採用已核
    定稅額後再自動補報補繳稅款，均通知調帳查核，將無人敢
    自動補報補繳稅款，並聲明求為判決撤銷原處分及訴願決定
    云云。被告答辯則以：(一)原告係信合美診所合夥人，92年度
    綜合所得稅結算申報，列報該診所收入總額124,701,947元
    ，費用總額99,751,926元，全年所得額24,950,021元（依被
    告書面審核純益率標準20％申報），被告初查從其申報數，
    嗣該診所於94年3月18日更正申報業務損益計算表收入總額
    154,652,770元，費用總額123,709,589元，全年所得額30,9
    43,181元，被告以該所未能提示帳簿文據供核，乃依其更正
    申報之業務損益計算表、中央健康保險局通報資料及各類所
    得扣繳暨免扣繳憑單，重行核定收入總額154,694,710元（
    全民健康保險收入103,990,464元＋部分負擔收入6,919,882
    元＋掛號收入5,964,150元＋自費收入37,358,574元＋其他
    收入323,750元＋人壽保險檢查收入125,850元＋利息收入12
    ,040元），依部頒費用標準計算費用總額107,409,553元【
    ｛（103,990,464元＋6,919,882元＋5,964,150元）×78％
    ｝＋｛（37,358,574元＋323,750元）×43％｝＋（125,850
    元×35％）】，全年所得額47,285,157元，並按原告之合夥
    比例4％計算，核定其執行業務所得1,891,406元。(三)又被告
    以95年4月13日南區國稅法2字第0950071028號函請原告提示
    信合美診所92年度之帳簿文據供核，原告表示無法提供，有
    其95年10月19日說明書可稽，是被告依行為時所得稅法第14
    條第1項第2類第1款、第2款、同法施行細則第13條第2項規
    定，核定執行業務所得1,891,406元，並無不合。(四)另依所
    得稅法第14條第1項第2類第1款、第2款、同法施行細則第13
    條第2項規定，執行業務者應設置帳簿，詳細記載其業務收
    支項目，若其未能提供證明所得額之帳簿文據，稽徵機關自
    得照同業一般收費及費用標準核定其所得額。是被告為簡化
    稽徵作業，推行便民服務，鼓勵執行業務者等誠實記帳，乃
    訂定書面審核要點，仍應以依規定設帳記載並取得、給與及
    保存憑證者始有其適用。本件信合美診所雖自動申請更正收
    入，惟未能提示該診所之帳簿文據，是依規定，仍應按部頒
    費用標準核定各合夥人之執行業務所得，其所訴洵不足採，
    並聲明求為判決駁回原告之訴。
四、按「個人之綜合所得總額，以其全年左列各類所得合併計算
    之︰．．．第2類︰執行業務所得︰凡執行業務者之業務或
    演技收入，減除．．．其他直接必要費用後之餘額為所得額
    。執行業務者至少應設置日記帳一種，詳細記載其業務收支
    項目，帳簿使用前，並應送主管稽徵機關登記驗印。業務支
    出，應取得確實憑證。憑證及帳冊最少應保存5年。」及「
    執行業務者未依法辦理結算申報，或未依法設帳記載及保存
    憑證，或未能提供證明所得額之帳簿文據者，稽徵機關得照
    同業一般收費及費用標準核定其所得額。」為行為時所得稅
    法第14條第1項第2類第1款、第2款及同法施行細則第13條第
    2項所明定。次按「執行業務者未依法辦理結算申報，或未
    依法設帳記載並保存憑證，或未能提供證明所得額之帳簿文
    據者，92年度應依核定收入總額按下列標準計算其必要費用
    ：．．．10.西醫師：(一)全民健康保險收入（含掛號費收入與
    保險對象依全民健康保險法第33條及第35條規定應自行負擔
    之費用）：78％。(二)非屬全民健康保險收入：1.醫療費用收
    入不含藥費收入：20％。2.醫療費用收入含藥費收入，依下
    列標準計算：．．．（12）其他科別：43％。．．．(五)人壽
    保險公司給付之人壽保險檢查收入，減除35％必要費用。」
    為財政部93年2月6日台財稅字第0930450551號令所核定。復
    按「適用本要點之案件，應依規定設帳記載並取得、給與及
    保存憑證，並依法辦理綜合所得結算申報及執行業務（其他
    ）所得之損益申報。」亦為被告書面審核要點第2點所規定
    。查上開函釋或書面審核要點，係財政部本於中央主管機關
    之地位，或被告本其權責就執行業務者未依法辦理結算申報
    ，或未依法設帳記載並保存憑證，或未能提供證明所得額之
    帳簿文據者，應如何調查、審核及計算其執行業務所得，所
    為技術性及細節性事項之規範（行政規則），核與所得稅法
    第14條規定之立法意旨相符，本院自得予以援用。
五、經查，原告係信合美診所之合夥人，92年度綜合所得稅結算
    申報，列報該診所收入總額124,701,947元，費用總額99,75
    1,926元，全年所得額24,950,021元。嗣該診所於94年3月18
    日更正申報業務損益計算表，收入總額154,652,770元，費
    用總額123,709,589元，全年所得額30,943,181元，被告乃
    依查得資料核定收入總額154,694,710元，費用總額107,409
    ,553元，全年所得額47,285,157元，並按原告合夥比例4％
    計算，核定其執行業務所得1,891,406元，併課其92年度綜
    合所得稅等情，有原告92年度綜合所得稅結算申報書、被告
    92年度綜合所得稅核定通知書（更正後）及復查決定書附於
    原處分卷可稽，洵堪認定。而原告提起本件訴訟，無非以：
    信合美診所前因會計人員疏忽漏計自費收入，業已就漏報之
    金額並加計利息，自動補報補繳稅款，被告自應按其原核定
    之書審率加以核定，若被告就自動補報補繳稅款，均通知調
    帳查核，將無人敢自動補報補繳稅款云云，資為爭執。
六、惟按，依前揭所得稅法第14條第1項第2類第1款、第2款、同
    法施行細則第13條第2項規定，執行業務者應設置帳簿，詳
    細記載其業務收支項目，若其未能提供證明所得額之帳簿文
    據，稽徵機關自得照同業一般收費及費用標準核定其所得額
    。又被告為簡化稽徵作業，推行便民服務，鼓勵執行業務者
    等誠實記帳、申報，乃訂定上揭書面審核要點，以供徵納雙
    方共同遵守，達到便利徵繳作業之目的。但申報或調整書面
    審核者，仍應以依規定設帳記載並取得、給與及保存憑證者
    始有其適用，此觀被告書面審核要點第1點及第2點之規定甚
    明。查原告係信合美診所合夥人，92年度綜合所得稅結算申
    報，列報該診所收入總額124,701,947元，費用總額99,751,
    926元，全年所得額24,950,021元（依被告書面審核純益率
    標準20％申報），嗣該診所於94年3月18日更正申報業務損
    益計算表收入總額154,652,770元，費用總額123,709,589元
    ，全年所得額30,943,181元。惟被告以該診所申請更正後92
    年度收入雖較原申報收入調增29,950,823元，但申請更正後
    之費用總額，亦較原申報帳載費用總額調增23,957,663元，
    顯有異常；且診所不同意就差額收入按全額計入所得額。是
    依書面審核要點第4點規定，執行業務者符合第3點各款規定
    之一，且申報收入與國稅局核算收入相符者；或雖不符或有
    漏報收入，但業者同意就差額收入或漏報收入按全額計入所
    得額者，准予書面審核，否則應調帳查核。嗣被告發函請原
    告提供帳簿憑證供核，經原告提出說明書表示無法提供帳證
    在案，復有被告95年4月13日南區國稅法2字第0950071028號
    函、原告95年10月19日說明書附於原處分卷足憑。惟因信合
    美診所未能提示帳簿文據供核，並不符合書面審查之要件，
    被告乃依其更正申報之業務損益計算表、中央健康保險局通
    報資料及各類所得扣繳暨免扣繳憑單，重行核定收入總額15
    4,694,710元（全民健康保險收入103,990,464元＋部分負擔
    收入6,919,882元＋掛號收入5,964,150元＋自費收入37,358
    ,574元＋其他收入323,750元＋人壽保險檢查收入125,850元
    ＋利息收入12,040元），依部頒費用標準計算費用總額107,
    409,553元【｛（103,990,464元＋6,919,882元＋5,964,150
    元）×78％｝＋｛（37,358,574元＋323,750元）×43％｝
    ＋（125,850元×35％）】，全年所得額47,285,157元，並
    按原告之合夥比例4％計算，核定其執行業務所得1,891,406
    元，即屬有據。是被告依上揭相關法令之規定，核定執行業
    務所得1,891,406元，依法洵無不合。再者，原告提起本件
    訴訟，僅泛稱信合美診所已按漏報之金額加計利息，自動補
    報補繳稅款，被告應按其原核定之書審率加以核定云云，惟
    迄未提出相關帳簿文據供查，即難為有利於原告之認定，是
    原告之主張，尚無可採。
七、綜上所述，原告前揭主張既不可採，則被告依查得資料核定
    信合美診所當年度收入總額154,694,710元，費用總額107,4
    09,553元，全年所得額47,285,157元，並按原告合夥比例4
    ％計算，核定其執行業務所得1,891,406元，併課其92年度
    綜合所得稅，認事用法，均無違誤。訴願決定遞予維持，亦
    無不合。原告起訴意旨求為撤銷，為無理由，應予駁回。又
    本件事證已臻明確，兩造其餘攻擊防禦方法，均核與本件判
    決結果不生影響，爰不一一論述，附此敘明。另本件為簡易
    訴訟案件，爰不經言詞辯論逕為判決，附此說明。
八、據上論結，本件原告之訴為無理由，依行政訴訟法第233條
    第1項、第236條、第195條第1項後段、第98條第1項前段，
    判決如主文。
中　　華　　民　　國　　96　　年　  11　　月　　8　　 日
                        第三庭法  官  詹日賢
以上正本係照原本作成。
如不服本判決，應於送達後20日內，向本院提出上訴狀並表明上
訴理由，如於本判決宣示後送達前提起上訴者，應於判決送達後
20日內補提上訴理由書（須按他造當事人人數附繕本）。
中　　華　　民　　國　　96　　年　  11　　月　　8　　 日
　　　　　　　　　　　　　　　書記官  林幸怡
附註：
行政訴訟法第235條（第1項、第2項）：
對於適用簡易程序之裁判提起上訴或抗告，須經最高行政法院之
許可。
前項許可，以訴訟事件所涉及之法律見解具有原則性者為限。
